臺灣臺北地方法院刑事判決
111年度審訴緝字第17號
被      告  林志仁
上列被告因違反懲治盜匪條例等案件，經檢察官提起公訴（86年
度偵字第3042號），本院判決如下：
    主    文
本件免訴。
    理    由
一、公訴意旨略以：被告林志仁與陳武成（由本院另行審結）共
    同意圖為自己不法所有之犯意聯絡，於民國85年8月26日上
    午11時許，以花店送花為詞，誘使被害人陳璧慧開門後，侵
    入臺北市○○○路0段00號7樓之8房屋，由被告林志仁持所備水
    果刀抵住被害人脖子，把其按在地上，隨後用電線將之綑綁
    ，並以膠布貼住伊嘴巴，致使被害人不能抗拒後，再由陳武
    成進入臥房搜刮財物，強行取走被害人及其家人所有之男勞
    力士手錶乙只、女勞力士手錶2只、現金新臺幣（下同）1萬
    多元、美金600元、港幣5千元、K金鑽戒乙只、金項鍊2條、
    金鐲子乙只、耳環乙對、呼叫器乙只及提款卡乙張。待逼問
    被害人供出提款卡密碼後，方揚長而去。之後，共持該提款
    卡，前往臺北市中山區南京東路中華航空公司旁之提款機，
    詐領被害人之存款3萬元，並將得款朋分花用。因認被告所
    為，涉犯懲治盜匪條例第5條第1 項第1款之強盜罪及刑法第
    339條第1項之詐欺取財罪嫌，並認上開2罪有牽連犯關係，
    應從一重論以強盜罪等語。
二、按行為後法律有變更者，適用行為時之法律，但行為後之法
    律有利於行為人者，適用最有利於行為人之法律，刑法第2
    條第1項定有明文。經查：
  ㈠懲治盜匪條例第5條第1項第1款之盜匪罪部分：
    懲治盜匪條例已於91年1月30日公布廢止，刑法第330條第1 
    項加重強盜罪並經同日修正公布，行為時有效之懲治盜匪條
    例及刑法同有處罰之規定，因懲治盜匪條例為刑法之特別法
    ，依特別法優於普通法之法律適用原則而適用該條例，該條
    例廢止後，自應回歸適用刑法之相關規定。又懲治盜匪條例
    之廢止，刑法之相關法條之修正係同時公布，立法目的旨在
    以修正後之刑法相關法條取代該條例部分相關法條，因此修
    正前之刑法相關法條並非中間法，即不生比較適用中間法
    之問題。就上開條例之盜匪罪而言，該條例雖已廢止，因廢
    止前後均有刑罰規定，自屬刑法第2條第1項之行為後法律有
    變更，而非犯罪後之法律已廢止其刑罰，自應就行為時有效
    之懲治盜匪條例與裁判時之修正後刑法之相關規定比較適用
    （最高法院91年度台上字第835 號、91年度台上字第1305  
    號判決意旨參照）。本件被告被訴攜帶兇器、以強暴方法致
    使不能抗拒而取他人之物，原應適用懲治盜匪條例第5條第1
     項第1款之盜匪罪，該條例廢止後，即應適用修正後刑法第
    330條第1項之加重強盜罪論科。而廢止前懲治盜匪條例第5 
    條第1項第1款之盜匪罪，其法定刑為「無期徒刑或7年以上
    有期徒刑」；修正後刑法第330條第1項之加重強盜罪，其法
    定刑為「7 年以上有期徒刑」，經比較新舊法結果，廢止前
    懲治盜匪條例第5條第1項第1款之法定最重本刑顯較不利於
    被告，自應適用91年1月30日修正後之刑法第330條第1項加
    重強盜罪。
  ㈡刑法第339條第1項詐欺取財罪部分：
    103年6月18日修正前之刑法第339條第1項原規定：「意圖為
    自己或第三人不法之所有，以詐術使人將本人或第三人之物
    交付者，處5 年以下有期徒刑、拘役或科或併科1千元以下
    罰金。」，修正後刑法第339條第1項規定：「意圖為自己或
    第三人不法之所有，以詐術使人將本人或第三人之物交付者
    ，處5年以下有期徒刑、拘役或科或併科50萬元以下罰金。
    」，經比較新舊法結果，以修正前刑法第339條第1項之規定
    較有利於被告。
  ㈢牽連犯部分：
    被告行為後，刑法第55條後段牽連犯之規定業經刪除，本案
    被告犯罪行為時均在舊法時期，雖裁判在新法施行後，惟如
    適用舊法牽連犯，則可將原屬2 個犯罪行為評價為一罪，但
    如依新法，應將其所犯2罪分論併罰，經比較後，認94年2月
    2日修正前之刑法第55條後段規定，對被告較為有利。
  ㈣追訴權時效部分：
    被告行為時，刑法第80條規定「追訴權，因左列期間內不行
    使而消滅：一、死刑、無期徒刑或10年以上有期徒刑者，20
    年。二、3年以上、10年未滿有期徒刑者，10年。三、1年以
    上、3年未滿有期徒刑者，5年。四、1年未滿有期徒刑者，3
    年。五、拘役或罰金者，1年。前項期間，自犯罪成立之日
    起算。但犯罪行為有連續或繼續之狀態者，自行為終了之日
    起算。」；嗣於94年2月2日修正為「追訴權，因下列期間內
    未起訴而消滅：一、犯最重本刑為死刑、無期徒刑或10年以
    上有期徒刑之罪者，30年。二、犯最重本刑為3 年以上10年
    未滿有期徒刑之罪者，20年。三、犯最重本刑為1年以上3年
    未滿有期徒刑之罪者，10年。四、犯最重本刑為1年未滿有
    期徒刑、拘役或罰金之罪者，5年。前項期間自犯罪成立之
    日起算。但犯罪行為有繼續之狀態者，自行為終了之日起算
    。」；又於108年12月31日再度修正，將同條第1項第1款增
    列「但發生死亡結果者，不在此限。」。修正後刑法所定時
    效期間較長，表示被告被追訴之期限較久，自屬對被告不利
    ，故經比較行為時法、中間時法、現行法之規定，自以被告
    行為時即94年2月2日修正前刑法第80條之規定較有利於被告
    。又其停止進行，及其期間、計算，亦應一體適用94年2月2
    日修正前刑法第83條之規定。
三、按案件時效已完成者，應諭知免訴之判決，且得不經言詞辯
    論為之，刑事訴訟法第302條第2款、第307條分別定有明 文
    。又追訴權之時效，如依法律之規定，偵查、起訴或審判之
    程序，不能開始或繼續時，停止其進行。前項時效停止，自
    停止原因消滅之日起，與停止前已經過之期間，一併計算。
    停止原因繼續存在之期間，如達於修正前刑法第80條第
    1 項各款所定期間4 分之1 者，其停止原因視為消滅，修正
    前刑法第83條定有明文。再者，經提起公訴或自訴，且在審
    判進行中，此時追訴權既無不行使之情形，自不發生時效進
    行之問題（司法院大法官釋字第138 號解釋意旨參照），若
    已實施偵查，追訴權既無不行使之情形，即不生時效進行之
    問題。末按牽連犯之追訴權時效，在各個犯罪間各自獨立，
    不相干連，應分別計算（最高法院88年度台非字第271號判
    決意旨參照）。經查：
　㈠被告被訴涉犯修正後刑法第330條第1項之加重強盜罪嫌部分
    ：
　　被告所涉前開罪嫌之犯罪行為終了日為85年8月26日，是追
    訴權時效期間應自85年8月26日起算。次查，修正後刑法第3
    30條第1項之加重強盜罪為最重本刑有期徒刑15年之罪（修
    正前刑法第33條第3款參照），依修正前刑法第80條第1項第
    1款規定，追訴權時效為20年，加計檢察官自86年1月25日開
    始偵查本案，迄至本院於86年7月31日以86年北院瑞刑儉緝
    字第897號通緝書發布通緝時止之期間6月8日，再加計被告
    因通緝致停止追訴權時效進行持續達上開追訴權時效期間之
    4 分之1即5年，復扣除檢察官於86年2月16日提起公訴至86
    年3月7日繫屬本院之期間20日後，其追訴權時效業已於111
    年2月14日完成。
  ㈡被告被訴涉犯詐欺取財罪嫌部分：
　　被告所涉前開罪嫌之犯罪行為終了日為85年8月26日，是追
    訴權時效期間應自85年8月26日起算。次查，修正前刑法第3
    39條第1項之詐欺取財罪嫌，其最重法定本刑為5年，依修正
    前刑法第80條第1項第2款規定，追訴權時效為10年，加計檢
    察官自86年1月25日開始偵查本案，迄至本院於86年7月31日
    以86年北院瑞刑儉緝字第897號通緝書發布通緝時止之期間6
    月8日，再加計被告因通緝致停止追訴權時效進行持續達上
    開追訴權時效期間之4分之1即2年6月，復扣除檢察官於86年
    2月16日提起公訴至86年3月7日繫屬本院之期間20日後，其
    追訴權時效業已於98年8月14日完成。
  ㈢綜上所述，本件被告所犯上開各罪之追訴權時效均已完成，
    揆諸前揭說明，爰不經言詞辯論，逕為諭知免訴之判決。　
據上論斷，應依刑事訴訟法法第302條第2款、第307條，判決如
主文。
中　　華　　民　　國　　111 　年　　3 　　月　　15　　日
　　　　　　　　　刑事第二十二庭審判長法  官  莊書雯
                                      法  官  葉詩佳
                                      法  官  謝欣宓
上正本證明與原本無異。 
如不服本判決應於收受送達後20日內向本院提出上訴書狀，並應
敘述具體理由；其未敘述上訴理由者，應於上訴期間屆滿後20日
內向本院補提理由書（均須按他造當事人之人數附繕本）「切勿
逕送上級法院」。告訴人或被害人如對於本判決不服者，應具備
理由請求檢察官上訴，其上訴期間之計算係以檢察官收受判決正
本之日期為準。 因疫情而遲誤不變期間，得向法院聲請回復原
狀。
                                      書記官  黃馨儀
中　　華　　民　　國　　111 　年　　3 　　月　　18　　日